臺灣新竹地方法院民事裁定  
111年度家調裁字第36號
聲  請  人  洪雅琪  
                      （另案在法務部矯正署臺中女子監獄執行中）  
相  對  人  陳子侯  
            洪婕芸  
上  一  人
法定代理人  洪雅琪  
上列當事人間請求確認親子關係不存在事件，本院裁定如下：
    主    文
確認相對人洪婕芸（民國○○○年○月○○日生，身分證統一編號：○○
○○○○○○○○號）與陳子侯（民國○○○年○○月○○○日生，身分證統一編
號：○○○○○○○○○○號）間親子關係不存在。
聲請程序費用由聲請人負擔。
    理    由
一、聲請意旨略以：相對人洪婕芸（民國000年00月00日生，下
    稱其名）在伊與相對人陳子侯（下稱其名，與洪婕芸合稱相
    對人2人）於106年8月21日結婚前業已出生，洪婕芸之戶籍
    資料父親欄雖登載為陳子侯，惟實際上洪婕芸之父親另有其
    人，爰依家事事件法第67條第1項規定，求為命：確認相對
    人2人間親子關係不存在等語。
二、陳子侯則稱：對聲請人之聲請無意見等語。　　
三、按所謂即受確認判決之法律上利益，係指因法律關係之存否
    不明確，致原告在私法上之地位有受侵害之危險，而此項危
    險得以對於被告之確認判決除去之者而言，故確認法律關係
    成立或不成立之訴，苟具備前開要件，即得謂有即受確認判
    決之法律上利益（最高法院42年台上字第1031號判例意旨參
    照）。本件聲請人主張相對人2人親子關係不存在，因父母
    子女關係是否存在，不惟影響雙方之身分，且關於兩造間因
    該親子關係所生之親權、扶養等私法上權利義務存否即屬不
    明確，致聲請人處於不安定之法律地位，在私法上有受侵害
    之危險，而此不確定之法律地位及危險狀態，法院得以判決
    除去之，自應認聲請人有即受確認判決之法律上利益。是聲
    請人提起本件確認親子關係不存在之訴，應予准許，先予敘
    明。
四、次按當事人就不得處分之事項，其解決事件之意思已甚接近
    或對於原因事實之有無不爭執者，得合意聲請法院為裁定；
    法院為前項裁定前，應參酌調解委員之意見及家事調查官之
    報告，依職權調查事實及必要之證據，並就調查結果使當事
    人或知悉之利害關係人有陳述意見之機會；當事人聲請辯論
    者，應予准許，家事事件法第33條第1項、第2項定有明文。
    聲請人主張相對人2人間親子關係不存在，提起本件確認之
    訴，因子女身分之確定涉及公益，非當事人所得處分之事項
    。惟相對人2人對於聲請人主張之上揭原因事實並不爭執，
    且兩造於調解時均陳明合意聲請法院為裁定（見本院卷第44
    頁），本院爰依上開規定而為裁定。
五、再按就法律所定親子關係有爭執，而有即受確認判決之法律
    上利益者，得提起確認親子關係存在或不存在之訴，家事事
    件法第67條第1項定有明文。經查：聲請人主張相對人2人間
    無親子血緣關係等語，並提出柯滄銘婦產科基因飛躍生命科
    學實驗室親緣DNA鑑定報告書（下稱鑑定書）為證，本院參
    酌鑑定書鑑定結果：有3個以上STR點位可視為受測者雙方無
    親子關係。相對人2人間有12個STR點位可以排除，故排除相
    對人2人間之親子關係等語（見本院卷第9頁），足認聲請人
    上開主張為真。準此，兩造請求裁定確認相對人2人間無親
    子關係存在，要屬有據，應予准許。
六、本件洪婕芸與陳子侯間確無親子關係存在，已如前述，惟洪
    婕芸之真正身分，必須藉由法院之裁判始克還原，此實不可
    歸責於相對人2人，況相對人2人本可與聲請人互換地位提起
    確認之訴，故本件聲請雖於法有據，惟相對人2人應訴亦係
    依法律規定所不得不然，故相對人2人所為，核屬伸張或防
    衛權利所必要，是依家事事件法第51條準用民事訴訟法第81
    條第2 款、第95條等規定，應裁命由聲請人負擔程序費用，
    始符公平。
七、據上結論，本件聲請有理由，爰裁定如主文所示。
中　　華　　民　　國　　111 　年　　9 　　月　　22　　日
                  家 事法 庭  
　　　　　　　            法　官  朱美璘 
以上正本係照原本作成。
如對本裁定抗告，須於裁定送達後10日之不變期間內，向本院提
出抗告狀，並繳納抗告費新臺幣1,000元。
中　　華　　民　　國　　111 　年　　9 　　月　　22　　日
                          書記官　溫婷雅